【裁判字號】    97,訴,2753
【裁判日期】    980212
【裁判案由】    強盜等
【裁判全文】
臺灣板橋地方法院刑事判決              97年度訴字第2753號
公  訴  人  臺灣板橋地方法院檢察署檢察官
被      告  丁○○
                    （另案在臺灣臺北監獄臺北分監執行）
選任辯護人  陳雅萍律師
被      告  乙○○
                    號
                    （另案在臺灣雲林第二監獄執行，現暫寄
                    押於臺灣臺北監獄臺北分監執行）
選任辯護人  粘舜權律師
            吳茂榕律師
上列被告等因強盜等案件，經檢察官提起公訴（九十六年度偵字
第一一一０九號），本院判決如下：
    主  文
丁○○、乙○○共同以非法方法剝奪人之行動自由，均累犯，各
處有期徒刑拾月。
    事  實
一、(一)丁○○前曾於民國八十一年間因恐嚇等案件，經臺灣臺北
    地方法院分別判處有期徒刑一年二月、七月、五月，應執行
    有期徒刑二年確定，又於八十四年間因強盜案件，經臺灣高
    等法院判處有期徒刑五年二月，並經最高法院駁回上訴確定
    ，上開數罪經臺灣高等法院裁定更定應執行刑為有期徒刑七
    年二月確定，於八十七年六月十六日假釋出監付保護管束，
    嗣復經撤銷假釋，應執行殘刑有期徒刑三年四月四日，於九
    十二年四月二十六日縮刑期滿執行完畢；復於九十四年間因
    施用第二級毒品案件，經本院判處有期徒刑六月確定，於九
    十五年二月十日易科罰金執行完畢（以上犯罪在本案構成累
    犯）；再於九十五年間因施用第二級毒品案件，經本院判處
    有期徒刑三月確定，又於同年間因贓物案件，經本院判處有
    期徒刑三月確定，再於九十六年間因違反槍砲彈藥刀械管制
    條例案件，經本院判處有期徒刑九月，併科罰金新臺幣一萬
    元確定，上開三罪因均合於中華民國九十六年罪犯減刑條例
    之規定，經本院裁定均予減刑，並定應執行刑為有期徒刑六
    月又十五日，並與另案所犯毒品案件應執行有期徒刑七月、
    一年八月接續執行，現仍在監執行中。(二)乙○○前曾於九十
    年間因施用第一級、第二級毒品案件，經本院判處有期徒刑
    八月、六月，應執行有期徒刑一年確定，復因贓物案件
    ，經本院判處有期徒刑三月確定，上開三罪經本院裁定定應
    執行刑為有期徒刑一年二月確定；又於九十二年間因施用第
    一級毒品案件，經臺灣高等法院判處有期徒刑十月確定，復
    於同年間因竊盜案件，經同上法院判處有期徒刑十月確定，
    又於同年間因偽造印文案件，經本院判處有期徒刑四月確定
    ，上開三罪經本院裁定定應執行刑為有期徒刑一年十月確定
    ，上開數罪經接續執行，於九十五年三月十日假釋出監付保
    護管束，於九十五年八月九日假釋期滿未經撤銷，視為執行
    完畢（以上犯罪在本案構成累犯）。
二、詎丁○○（綽號阿狗）、乙○○猶不知悔改，因乙○○懷疑
    丁○○所介紹為其搬家之友人甲○○（綽號金毛）於九十六
    年五月初至其在臺北縣板橋市○○路之租住處竊取財物，遂
    於九十六年五月七日七時四十八分許起連續撥打數通電話予
    丁○○，要求丁○○為其找出甲○○加以質問，適甲○○於
    同日八時五十八分許撥打電話予丁○○，丁○○遂要甲○○
    前來戊○○位於臺北縣樹林市○○街一五五號三樓之住處見
    面，在甲○○於同日十時許抵達上址後，乙○○隨即於同日
    十一時許趕赴該處，丁○○、乙○○竟夥同真實姓名年籍不
    詳綽號「阿明」之成年男子，共同基於剝奪他人行動自由之
    犯意聯絡，先由乙○○質問甲○○有無竊取財物，並要求交
    代渠等所認定之共犯即綽號「阿文」丙○○之行，因甲○○否認且不願配合，乙○○即以徒手、「阿明」持瓦斯瓶之
    方式毆打甲○○之頭部及身體，嗣「阿明」復先後以衣服、
    狗鍊及膠帶綑綁甲○○之雙手控制其行動，乙○○並拿出疑
    似手槍之不明物品（未扣案）恫嚇甲○○以逼問丙○○之行
    ，致甲○○不敢再行抗拒掙脫，而依指示撥打電話予丙○○，惟均聯繫不到，嗣於同日十五時許，適丙○○撥打電話
    予甲○○，始知丙○○所在處所係臺北縣板橋市○○路二七
    六號二樓綽號「小黑」之住處，渠等所為造成甲○○受有頭
    部及臉部挫傷併臉頰紅腫、鼻挫傷併紅腫及擦傷、背挫傷、
    雙側前臂挫傷併擦傷、紅腫、雙側手擦傷、右膝擦傷等傷害
    （傷害部分業經甲○○撤回告訴，詳後述）。又渠三人獲悉
    丙○○行後，即由綽號「阿明」之男子將雙手遭膠帶綑綁
    之甲○○強押至丁○○所駕駛之車號ET-0596 號自小客車，
    由丁○○搭載甲○○及綽號「阿明」之男子，乙○○自行駕
    車尾隨在後，命甲○○帶同渠三人前往上開綽號「小黑」之
    住處找出丙○○，而以此等方式，共同剝奪甲○○之行動自
    由。其後在丁○○、「阿明」及甲○○到達上開綽號「小黑
    」之住處門外按門鈴後，在丙○○前來開門時，甲○○乃趁
    隙自二樓樓梯間跳往一樓欲逃離現場，惟適見進入該址一樓
    大門之乙○○阻止其離去，雙方復發生拉扯，甲○○在推開
    乙○○後，迅即跑出大門，於轉頭查看時，因驚見乙○○追
    躡在後且欲拿出上開疑似手槍之不明物品，旋沿途高喊「救
    命」等語，乙○○見狀始不再追躡。嗣經甲○○報警處理，
    經警於同年五月十日十八時三十分許，在丁○○位於臺北縣
    板橋市○○路○段一八八巷十一弄五六號三樓住處，扣得甲○○所有之手機一支，而循線查悉上情。
三、案經甲○○訴由臺北縣政府警察局樹林分局報告臺灣板橋地
    方法院檢察署檢察官偵查起訴。
    理  由
壹、程序方面：
一、按被告以外之人於審判外之言詞或書面陳述，除法律有規定
    者外，不得作為證據；又被告以外之人於司法警察官或司法
    警察調查中所為之陳述，與審判中不符時，其先前之陳述具
    有較可信之特別情況，且為證明犯罪事實存否所必要者，得
    為證據，刑事訴訟法第一百五十九條第一項、第一百五十九
    條之二分別定有明文。查本件被告丁○○於警詢中之供述，
    對於被告乙○○而言，雖係審判外之陳述，惟因其警詢時之
    陳述與審判中之證述情節有所不符，而其於警詢時之供述情
    節，乃出於自由意志下，在案發不久後所為，外界較無時間
    介入或干擾，亦無不當取供之情形，且與告訴人甲○○之部
    分指述互核相符，是其於警詢時之證述，自屬具有較可信之
    特別狀況，亦為證明被告二人犯罪事實存否所必要之證據，
    故依上揭規定，應認有證據能力。另本件告訴人甲○○在警
    詢時之指述，亦屬審判外之陳述，且與審判中之證述情節並
    不相符，本院斟酌告訴人甲○○在警詢時曾有指認犯嫌錯誤
    之情事，且其與被告二人因行竊爭議及本案犯行而存有嫌隙
    ，於事發之初，顯有誇大之情，是告訴人甲○○在警詢之陳
    述與刑事訴訟法第一百五十九條之二或第一百五十九條之三
    所定情形不符，且尚非為證明本件犯罪事實之存否所必要者
    ，復查無其他得例外取得證據能力之法律依據，依刑事訴訟
    法第一百五十九條第一項規定，該項證據方法應予排除，不
    得作為本案證明被告有罪之依據。
二、又按被告以外之人於偵查中向檢察官所為陳述，除顯有不可
    信之情況者外，得為證據，刑事訴訟法第一百五十九條之一
    第二項定有明文。偵查中對被告以外之人（包括證人、鑑定
    人、告訴人、被害人及共同被告等）所為之偵查筆錄，性質
    上均屬傳聞證據。惟現階段刑事訴訟法規定檢察官代表國家
    偵查犯罪、實施公訴，依法其有訊問被告、證人及鑑定人之
    權，證人、鑑定人且須具結，而實務運作時，檢察官偵查中
    向被告以外之人所取得之陳述，原則上均能遵守法律規定，
    不致違法取供，其可信度極高，是被告以外之人前於偵查中
    已具結而為證述，除反對該項供述得具有證據能力之一方，
    已釋明「顯有不可信之情況」之理由外，不宜遽指該證人於
    偵查中之陳述不具證據能力。另按刑事訴訟法第一百五十九
    條之一第二項所稱「得為證據」，依其文義解釋及立法理由
    之說明，並無限縮於檢察官在偵查中訊問被告以外之人即證
    人之程序，已給被告或其辯護人對該被告以外之人行使反對
    詰問權者，始有證據能力。第以刑事被告之詰問權，係指訴
    訟上被告有在審判庭盤詰證人之權利；偵查中檢察官訊問證
    人，旨在蒐集被告犯罪證據，以確認被告嫌疑之有無及內容
    ，與審判中透過當事人之攻防，經由詰問程序調查證人以認
    定事實之性質及目的有別。偵查中辯護人僅有在場權及陳述
    意見權，此觀刑事訴訟法第二百四十五條第二項前段之規定
    甚明，檢察官訊問證人並無必須傳喚被告使其得以在場之規
    定，同法第二百四十八條第一項前段雖規定「如被告在場者
    ，被告得親自詰問」，亦僅賦予該在場被告有行詰問證人之
    機會而已，被告如不在場，殊難期有詰問之可能。此項未經
    被告詰問之被告以外之人於偵查中向檢察官所為之陳述，原
    則上為法律規定有證據能力之傳聞證據，基於當事人進行主
    義之處分主義，被告於審判中仍非不得請求詰問，使該偵查
    中之陳述成為完足調查之證據，亦得放棄對原供述人之反對
    詰問權或不爭執其陳述，由審判長依刑事訴訟法第二百八十
    八條第二項前段、第一百六十五條第一項之規定，得僅以宣
    讀該被告以外之人之陳述或告以要旨之方式，踐行其證據調
    查程序（參照最高法院九十六年度台上字第六六八二號判決
    ）。查本件共同被告丁○○、乙○○於檢察官偵查中所為之
    陳述及證人丙○○、甲○○在偵查中之證述，當事人均未曾
    提及檢察官在偵查時有不法取供之情形；反對該項供述得具
    有證據能力之被告及辯護人亦未釋明前開供述有顯不可信之
    情況，是依上揭所言，自不得僅因其等於偵查中所證未經詰
    問程序而否認其等於偵查中之證言具有證據能力。
貳、實體方面：
一、訊據被告丁○○、乙○○在本院審理時均矢口否認有何妨害
    自由之犯行，被告丁○○辯稱：當天是甲○○自己打電話給
    伊說他有好康的要給伊，後來他就自己上來樹林市○○街一
    五五號三樓，甲○○到達時，只有伊一人在該處，甲○○拿
    了一台液晶螢幕說要賣給伊，伊就問他東西是不是乙○○的
    ，因為伊有叫甲○○去幫乙○○搬家，結果他把人家的東西
    通通搬走賣掉，後來乙○○和綽號「阿明」的人過來，因為
    他們要跟戊○○商討修車的事，後來乙○○就看到液晶螢幕
    是他的，就問甲○○為什麼搬他的東西，伊當時在房間內沒
    有看到乙○○和「阿明」打甲○○，伊沒有拿甲○○身上的
    東西，東西都是放在戊○○住處沒有人拿，伊沒有強押甲○○到板橋市○○路二七六號二樓，是因為甲○○說東西是丙○○搬走的，要帶我們過去當面對質，因為甲○○拜託伊開
    車載他過去，所以伊開車載甲○○和「阿明」，甲○○先去
    按電鈴，伊去停車，門開的時候，甲○○趁伊和丙○○在說
    話的時候就跑掉了，甲○○跑走後在樓下發生何事伊不清楚
    云云；被告乙○○辯稱：當天是丁○○打電話給伊，叫伊過
    去戊○○的住處，伊過去那邊時看到甲○○，伊不是跟「阿
    明」一起過去，「阿明」先到，伊並不認識「阿明」，不知
    道「阿明」為什麼會過去，又伊並沒有拿出類似手槍之物和
    「阿明」一起打甲○○，因為甲○○到伊家裡偷東西，伊只
    有叫他把東西還給我，甲○○說東西在丙○○那邊，伊沒有
    拿甲○○的PDA 手機和背包，我們是有吵架，但伊沒有打他
    ，也沒有用膠帶把甲○○的手綁起來，「阿明」有沒有打甲○○伊不清楚，只有伊和甲○○在房間談判而已，丁○○有
    進來一下，有聽到甲○○說把伊的東西都拿去給丙○○，我
    們沒有強押甲○○去臺北縣板橋市○○路二七六號二樓找丙○○，伊是自己開自小客車過去，伊去該處按電鈴的時候，
    門一打開甲○○就衝出來把伊撞倒，人就跑掉了云云。
二、然查：
  (一)前揭事實，業經證人即告訴人甲○○在本院審理時具結證稱
    ：當日係伊先打電話給丁○○問他人在哪裡，他說在樹林啟
    智街叫伊過去，並叫伊先去找「阿成」拿台液晶螢幕再過去
    找他，伊到達上址時，有丁○○和「阿明」在屋內，乙○○
    大約五到十分鐘就到，乙○○到了後就問伊，有無去搬過他
    的東西，伊說沒有，乙○○就問伊「阿文」在哪裡，伊說不
    知道，然後就和乙○○起爭執並發生拉扯，「阿明」在拉扯
    間拿瓦斯瓶打伊，丁○○及時拉開乙○○和阿明，並說有話
    好好講，後來留下伊和乙○○、「阿明」在客房，「阿明」
    趁伊跟乙○○說話時，先用衣服綁住伊的手，見伊好像要掙
    脫，又改用狗鍊和透明膠帶綁住伊的手，綁住後乙○○有亮
    槍一直問伊「阿文」在哪裡，後來叫伊打電話給「阿文」，
    但「阿文」的電話打不通，到中午時「阿文」自己打電話過
    來說他在「小黑」那裡，我們就過去「小黑」家，由「阿明
    」押伊坐上丁○○的車，「阿明」和伊坐在後座，由丁○○
    開車，當時伊的手有被膠帶綁住，但沒有拿東西抵住伊，在
    途中伊的手才被鬆開。到了板橋市○○路後，伊和丁○○、
    「阿明」一起上樓，伊走最前面，他們走後面，上去後伊按
    門鈴，「阿文」來開門，丁○○和「阿明」衝到前面要抓「
    阿文」，伊就從二樓的樓梯跳到一樓的樓梯，在一樓樓梯間
    碰到乙○○，就和乙○○發生拉扯，伊就把乙○○推開，就
    跑出樓下大門，乙○○有追出一小段路，伊回頭看時看到乙○○從包包拿出同一支銀色的槍，有露出手把了，伊就大喊
    有人要殺伊，乙○○就沒再追上來等語；經核與被告丁○○
    在警詢時供稱：當日係甲○○打電話給伊，問伊人在何處，
    他就過來找伊，乙○○也有過來，是因為他問伊他的東西是
    否被甲○○搬走了而來碰面，而「阿明」是乙○○的朋友，
    伊不太認識，乙○○和「阿明」有詢問甲○○有無搬走乙○○的東西，乙○○有持手槍抵住甲○○要他說實話，伊有看
    到甲○○的雙手被膠帶綁住，但伊不知道是何人綁的，後來
    伊有駕車載甲○○和「阿明」去找「阿文」，當時伊、「阿
    明」和甲○○一起上樓去找「阿文」，在「阿文」開門時，
    甲○○突然心生畏懼從樓梯間跳到一樓，在樓下的情形伊不
    清楚，乙○○事後有告訴伊甲○○邊跑邊喊救命等語之情節
    相符，堪信為真實。至被告丁○○在本院審理時雖證稱：伊
    在警詢時及偵查中會說有看到乙○○拿一支手槍，是因為甲○○跟警察說乙○○有帶槍，伊以為有就這樣說，且因乙○○當時手受傷整隻手包起來，伊以為是有槍，又伊進去房間
    叫他們不要大小聲時，有看到甲○○的雙手疊在一起，其中
    一隻手放在膠帶的圈圈裡云云，然查被告丁○○在警詢時對
    於甲○○在警詢時之指述，並非全然附和其詞，且有無持槍
    ，焉有可能與受傷包紮有所誤認，再告訴人甲○○在正常狀
    況下，何以需將手放進所謂膠帶圈圈裡，是被告丁○○前開
    證述，顯與事理相悖，委不足採。
  (二)再者，觀諸被告丁○○所使用之門號0000000000號行動電話
    通聯紀錄顯示，自九十六年五月七日七時五十分許起至同日
    十五時十八分許，其行動電話基地台位置均係在臺北縣樹林
    市○○路三五一號七樓頂，顯見該段期間內，被告丁○○之
    所在位置即係在臺北縣樹林市○○街一五五號三樓戊○○之
    住處；又被告乙○○所使用之門號0000000000號行動電話通
    聯紀錄顯示，其自九十六年五月七日七時四十八分起即連續
    撥打數通電話予被告丁○○（即門號0000000000號），嗣於
    同日十時五十六分許尚撥打電話予丁○○，顯見渠二人當時
    尚未碰面，而被告乙○○所使用之上開行動電話基地台之位
    置自同日十一時二十三分許起至同日十五時二十七分許即在
    臺北縣樹林市○○路三四七號六樓樓頂，足認被告乙○○應
    係於九十六年五月七日十時五十六分許至同日十一時二十三
    分之間，到達戊○○之上開住處，迄至同日十五時二十七分
    許，被告丁○○方以門號0000000000號撥打門號0000000000
    號予被告乙○○，顯見大約於該時點，渠二人始離開戊○○
    之上開住處；再由告訴人甲○○所使用之門號0000000000號
    行動電話通聯紀錄顯示，其於九十六年五月七日八時五十八
    分撥打電話予被告丁○○（即門號0000000000號），嗣於同
    日九時五十六分許亦撥打電話予被告丁○○，顯見渠二人當
    時尚未碰面，而告訴人甲○○所使用之上開行動電話基地台
    之位置自同日九時五十六分許起至同日十五時十三分許止均
    在臺北縣樹林市○○路三四七號六樓樓頂，足認告訴人甲○○應係於同日九時五十六分許後數分鐘即到達戊○○之上開
    住處，迄至同日約十五時許始離開上址，此有遠傳電信股份
    有限公司雙向通聯紀錄、中華電信股份有限公司雙向通聯紀
    錄等件在卷可稽，顯見告訴人甲○○應係先於被告乙○○到
    達戊○○之上開住處，則證人戊○○在偵查中證稱：乙○○
    在伊離開家前就在伊家裡云云，在本院審理時復稱：伊在下
    樓時碰到乙○○，當時「金毛」、「阿明」還沒有到云云，
    均委不足採，而由證人戊○○在本院審理時證稱：伊有看過
    乙○○和「阿明」，但二人都不算認識等語，顯見其應係將
    被告乙○○和「阿明」二人誤認所致，是公訴人起訴事實認
    「先由丁○○撥打電話予甲○○要求其前往戊○○位於臺北
    縣樹林市○○街一五五號三樓之住處，嗣甲○○於同日十時
    三十分許到達上址後，乙○○隨即以疑似手槍之不明物品（
    未扣案）從後抵住甲○○以控制其行動」等情，均顯與事實
    不符，而有未洽之處。
  (三)復按刑法以非法方法剝奪人之行動自由罪，係指無權之人，
    於私行拘禁外，將被害人置於自己實力支配之下妨害其行動
    自由者而言。所謂非法方法，當包括強暴、脅迫、恐嚇等足
    以剝奪他人行動自由之情形在內。又共同正犯間，非僅就其
    自己實施之行為負其責任，並在犯意聯絡之範圍內，對於他
    共同正犯所實施之行為，亦應共同負責（最高法院三十二年
    度上字第一九０五號判例意旨亦資參照）。查告訴人甲○○
    遭綽號「阿明」之人綑綁雙手，並遭被告乙○○持疑似手槍
    之不明物品恫嚇逼問丙○○之行，嗣復遭「阿明」強押上
    被告丁○○所駕駛之自小客車，駛往丙○○所在處所，是告
    訴人甲○○顯遭被告等人以強暴方法拘束其身體，而妨害其
    行動自由。且被告丁○○、乙○○與綽號「阿明」之人間，
    就上開妨害自由之犯行各有分工，足見渠等間有犯意聯絡及
    行為分擔，至為明確。
  (四)末按刑法上之強盜罪，以有為自己或第三人不法所有之意圖
    為構成要件之一，且以其所實施之強暴、脅迫，已達於使人
    不能抗拒之程度為必要。查證人甲○○在偵查中固證稱：伊
    到達上開戊○○之住處後，丁○○、「阿明」就叫伊把身上
    的東西拿出，伊包包及銀色、白色手機各一支都被阿明拿走
    云云；嗣在本院審理時又改證稱：伊之手機、鑰匙都放在背
    包裡，伊不知道當日帶了幾支手機，伊只是把背包、手機放
    在戊○○之上開住處，沒有人拿走。伊一進門就放在客房裡
    ，後來去找丙○○時沒有拿走，丁○○、乙○○及「阿明」
    也都沒有拿，所以沒有一起帶著走。在偵查中那樣說是因為
    丁○○被抓到樹林分局時跟伊說後來手機是被阿明拿走了，
    時間過很久了，伊今天說的就是實情。伊在偵查中很緊張，
    沒有記得很清楚等語。而參諸前開說明，告訴人甲○○係與
    被告乙○○間因行竊與否一事存有嫌隙，告訴人甲○○抵達
    戊○○上開住處時，被告乙○○尚未到達該處，且依告訴人
    甲○○前開指述，在被告乙○○到達之前，爭執未起，又告
    訴人甲○○背包內是否置放有價值之財物不明，則以當時之
    氣氛及狀況觀之，被告丁○○、綽號「阿明」之人焉有可能
    在告訴人甲○○一進門時，即喝令告訴人甲○○交出背包，
    是告訴人甲○○在偵查中之證述實難遽予採信；又參以依一
    般人之習慣動作，在進入屋內時即會將背包放下，則告訴人
    甲○○嗣後因遭強押坐上被告丁○○所駕駛之自小客車，而
    未將背包一併帶走，亦與常情無違；再者，依告訴人甲○○
    在偵查中及本院審理時之證述：在上開戊○○住處時，乙○○要求伊撥打電話找出丙○○，但電話都不通，後來丙○○
    撥打電話給伊，乙○○有拿伊手機按擴音，丙○○說他在板
    橋市○○路等語，顯見告訴人甲○○在上開戊○○住處時尚
    有使用扣案之白色FASHION 牌PDA 手機，則是否因之攜帶在
    身上而在帶往被告丁○○所駕自小客車時遺忘在車上，尚非
    無疑；而被告丁○○在警詢時及本院審理時均供稱：伊是在
    伊自小客車之後座地上撿到上開手機，於警方到達時主動交
    出等語，而觀諸告訴人甲○○所使用之該支門號0000000000
    號通聯紀錄顯示，在渠等離開戊○○上開住處後，並無任何
    撥出之使用紀錄得以追蹤，則該支手機若係被告等人強取而
    得，被告丁○○應無主動交出之必要，是以被告丁○○雖持
    有上開手機，其所為與強盜罪之構成要件尚屬有間。從而，
    公訴人認被告等人有強取告訴人甲○○之背包一個、FASHIO
    N 牌PDA 手機一支等財物，而構成強盜罪嫌云云，顯有未洽
    ，附此敘明。
  (五)綜上所述，被告二人前開辯解，顯係事後避就卸責之詞，委
    不足採，本件事證明確，被告二人前開犯行，均洵堪認定，
    應予依法論科。
三、核被告丁○○、乙○○所為，均係犯刑法第三百零二條第一
    項之妨害自由罪。被告二人與真實姓名年籍不詳綽號「阿明
    」之成年男子，有犯意聯絡及行為分擔，均為共同正犯。又
    被告二人在剝奪告訴人甲○○之行動自由時，其地點雖涵蓋
    臺北縣樹林市○○街一五五號三樓戊○○之住處，及搭車轉
    往臺北縣板橋市○○路二七六號二樓途中，惟渠二人剝奪行
    動自由之行為並未間斷，仍為包括的一個實行行為之繼續，
    應論以單純一罪。公訴人雖認被告二人在上開戊○○住處內
    所為係涉犯刑法第三百三十條第一項之結夥三人以上加重強
    盜罪嫌，惟尚難認被告二人確有強取告訴人甲○○背包、手
    機之行為，業如前述，是被告二人所為顯與強盜罪構成要件
    不符，惟檢察官據以起訴之犯罪事實，與本院認定之上開事
    實，基本社會事實既屬同一，本院自應予審理，並變更其起
    訴法條為刑法第三百零二條第一項妨害自由罪。又按刑法第
    三百零二條第一項及第三百零四條第一項之罪，其所保護之
    法益均為被害人之自由，而私行拘禁，仍不外以強暴、脅迫
    為手段，其罪質本屬相同，惟第三百零二條第一項之法定刑
    ，既較第三百零四條第一項為重，則以私行拘禁之方法妨害
    人自由，縱其目的在使人行無義務之事，或妨害人行使權利
    ，仍應逕依第三百零二條第一項論罪，無適用第三百零四條
    第一項之餘地（最高法院二十九年上字第三七五七號判例參
    照）。次按刑法第三百零五條之恐嚇罪，係指單純以將來加
    害生命、身體、自由、名譽及財產之事，恐嚇他人致生危害
    於安全者而言，如對他人之生命、身體等，以實現之強暴脅
    迫手段加以危害要挾，使人行無義務之事，即應構成刑法第
    三百零四條之強制罪，而非同法第三百零五條之恐嚇安全罪
    （最高法院七十二年度台上字第五六一八號判決意旨參照）
    ；復按刑法第三百零二條之妨害自由罪，係妨害他人自由之
    概括規定，故行為人具有一定目的，以非法方法剝奪人之行
    動自由者，除法律別有處罰較重之規定（例如略誘及擄人勒
    贖等罪），應適用各該規定外，如以使人行無義務之事，或
    妨害人行使權利為目的，而其強暴、脅迫已達剝奪人行動自
    由之程度，祇成立本罪，不應再依同法第三百零四條論處，
    誠以此項使人行無義務之事，或妨害人行使權利之低度行為
    ，應為剝奪人行動自由之高度行為所吸收，不能以其目的係
    在使人行無義務之事，或妨害人行使權利，認為係觸犯刑法
    第三百零二條第一項及第三百零四條第一項之二罪名，依同
    法第五十五條，從一重處斷，此有最高法院二十九年上字第
    二三五九號判例意旨可資參照。則被告二人在剝奪告訴人甲○○行動自由之過程中，被告乙○○雖有持疑似槍枝之不明
    物品恐嚇告訴人說出丙○○行，並命告訴人帶同至丙○○
    所在處所而行無義務之事之行為，然參諸前揭說明，該等強
    制之低度行為，已為非法剝奪行動自由之高度行為所吸收，
    恐嚇危害安全之犯行，則為非法剝奪行動自由之部分行為，
    自均毋庸另予論罪，附此敘明。末查，被告二人前曾分別受
    有如事實欄第一項所載之犯罪科刑及執行情形，有臺灣高等
    法院被告前案紀錄表二份在卷可憑，渠二人受有期徒刑之執
    行完畢後，五年以內故意再犯本件有期徒刑以上之罪，均為
    累犯，均應依刑法第四十七條第一項之規定加重其刑。爰審
    酌被告二人犯罪之動機、目的、手段，不思以法律途徑解決
    與告訴人間之爭議，竟以強暴手段綑綁告訴人並持疑似槍枝
    之不明物品恫嚇告訴人，限制其行動自由，對於告訴人之身
    心產生極大威脅，暨斟酌渠二人之犯後態度等一切情狀，分
    別量處如主文所示之刑。
四、公訴意旨另以：被告丁○○、乙○○與綽號「阿明」之成年
    男子基於傷害之犯意聯絡，分別由乙○○以徒手、「阿明」
    持瓦斯瓶共同接續毆打甲○○之頭部及身體，當場造成甲○○受有頭部及臉部挫傷併臉頰紅腫、鼻挫傷併紅腫及擦傷、
    背挫傷、雙側前臂挫傷併擦傷、紅腫、雙側手擦傷、右膝擦
    傷等傷害。因認被告二人涉有刑法第二百七十七條第一項之
    傷害罪嫌。按告訴乃論之罪，告訴人於第一審辯論終結前得
    撤回其告訴，又告訴經撤回者，應諭知不受理之判決，刑事
    訴訟法第二百三十八條第一項、第三百零三條第三款分別定
    有明文。查本件告訴人甲○○告訴被告二人傷害案件，起訴
    書認係觸犯刑法第二百七十七條第一項之傷害罪，依同法第
    二百八十七條前段之規定，須告訴乃論。茲據告訴人甲○○
    於九十七年十二月十六日本院審理時撤回告訴，依照首開說
    明，就被告二人所涉傷害罪嫌部分原應諭知不受理之判決，
    惟因公訴人認此部分與前開起訴經判決有罪部分具有想像競
    合犯裁判上一罪關係，爰不另為不受理之諭知，併此敘明。
據上論斷，應依刑事訴訟法第二百九十九條第一項前段、第三百
條，刑法第二十八條、第三百零二條第一項、第四十七條第一項
，刑法施行法第一條之一，判決如主文。
本案經檢察官顏妃琇到庭執行職務。
中    華    民    國    98    年    2     月    12    日
                  刑事第七庭  審判長法  官  潘翠雪
                                    法  官  楊明佳
                                    法  官  王士珮
以上正本證明與原本無異
如不服本判決應於送達後10日內向本院提出上訴狀
                                    書記官  郭晉良
中    華    民    國    98    年    2     月    12    日
附錄本案論罪科刑法條全文：
中華民國刑法第302條
私行拘禁或以其他非法方法，剝奪人之行動自由者，處5 年以下
有期徒刑、拘役或3 百元以下罰金。
因而致人於死者，處無期徒刑或7 年以上有期徒刑，致重傷者，
處3 年以上10年以下有期徒刑。
第1項之未遂犯罰之。


司法院資訊處製作；財團法人民間司法改革基金會備份。
